【裁判字號】    94,訴,863
【裁判日期】    970110
【裁判案由】    組織犯罪防制條例等
【裁判全文】
臺灣臺北地方法院刑事判決               94年度訴字第863號
公  訴  人  臺灣臺北地方法院檢察署檢察官
被      告  癸○○
            壬○○
上二人共同
選任辯護人  朱正剛律師
被      告  辰○○
            巳○○
上二人共同
選任辯護人  張振興律師
            黃麗蓉律師
被      告  未○○
            子○○
            丙○○
上列被告等因違反組織犯罪防制條例等案件，經檢察官提起公訴
（94年度偵字第4956號），本院判決如下：
    主  文
癸○○、辰○○共同以強暴、脅迫方法，剝奪人之行動自由，各
處有期徒刑貳年，均減為有期徒刑壹年。
子○○共同以強暴、脅迫方法，剝奪人之行動自由，累犯，處有
期徒刑壹年拾月，減為有期徒刑拾壹月。
壬○○共同以強暴、脅迫方法，剝奪人之行動自由，處有期徒刑
壹年捌月，減為有期徒刑拾月。
巳○○、未○○、丙○○均無罪。
    事  實
一、子○○前於民國90年間因過失傷害案件，經臺灣高等法院判
    處有期徒刑3月確定，並於90年5月10日易科罰金執行完畢；
    又於91及93年間分別因竊盜、重利案件，經臺灣板橋地方法
    院及本院分別判處有期徒刑5月、4月確定，並分別於92年7
    月24日、93年4月30日易科罰金執行完畢，然仍不知悔改。
二、癸○○、壬○○係兄弟關係，並與辰○○、子○○均熟識，
    癸○○於93年間並擔任其居住之臺北縣汐止市○○街751 巷
    「日月光社區」第6 屆之事務委員。緣從事房屋仲介業務之
    甲○○於93年9 月23日21時許帶同丑○○、乙○○前往上開
    社區看屋，因故與該社區住戶江必義發生肢體衝突，嗣於翌
    （24）日經該社區管理委員會通知，甲○○乃與丑○○、乙○○93年9 月24日23時許前往該社區向正在召開管理委員會
    議之委員道歉並商議後續處置事宜，詎癸○○仍撥打電話指
    示辰○○相帶領壬○○、子○○及真實姓名年籍均不詳之成
    年男子2、30 人前來社區（無證據顯示成員中有兒童或少年
    ，應從有利於被告之認定，認為均係成年人），共同基於妨
    害自由之犯意聯絡，在該社區1 樓大廳，見甲○○、丑○○
    、乙○○（下稱甲○○等人）向社區○○○○○道歉完欲離
    去走到大廳之際，先將甲○○等人圍住，要甲○○等人回大
    廳坐，而不讓甲○○等人離去，辰○○並要求甲○○等人交
    出行動電話，甲○○等人見人多勢眾，不敢拒絕，以此脅迫
    方式使甲○○等人行交付行動電話之無義務之事，辰○○又
    向甲○○等人出言恫稱：你們好大膽，敢到我們社區來打人
    ，這是我們的地盤，今天要你們好看等語，並逼問何人出手
    打傷江必義未果，即由辰○○指示子○○及上開不詳男子數
    人，將甲○○及丑○○押上不詳車號之自用小客車內，子○○並在車內向甲○○、丑○○恫稱：「今天不交出打人之人
    ，就把你們載去山上活埋」等語，復打開裝有不詳數量之形
    似子彈（無證據證明係具有殺傷力之子彈）之盒子向甲○○
    及丑○○接續恐嚇稱：「知道是怎麼回事吧！不講實話，今
    天就叫你們吃子彈」等語，子○○再開車載甲○○、丑○○
    在社區內繞一圈約10分鐘，而仍留在大廳之乙○○，亦持續
    因在辰○○、壬○○與其餘姓名年籍不詳之成年男子數人看
    守下無從離去，且因仍不肯供出何人出手打傷江姓住戶，亦
    遭辰○○徒手打頭致使眼鏡打飛（未成傷），以此強暴方式
    使甲○○行無義務之事而未得逞。嗣甲○○、丑○○下車並
    被帶回社區後，因甲○○仍不願說出是何人動手打人，旋遭
    子○○徒手毆打，致受有臉頰、胸部及大腿瘀青等傷害（傷
    害部分未據告訴），甲○○即說出係乙○○、丑○○打人，
    以此強暴方式使甲○○行無義務之事，乙○○見狀即坦承其
    有打人，惟丑○○仍未出言坦承，見子○○趨前，丑○○乃
    趁隙奪回辰○○置放於社區大廳桌上之行動電話，並衝出大
    廳大呼救命，於大廳外即遭姓名年籍不詳之成年男子數人圍
    住追打，致受有手腳擦傷、肌肉拉傷之傷害（傷害部分未據
    告訴）。嗣因該社區某住戶下樓發現報警，警方據報於93年
    9月25日凌晨2時前某時分許趕往現場，大多數成員始一哄而
    散迅速逃離現場，辰○○等人即以此等強暴、脅迫之方式，
    妨害甲○○等人之行動自由。
三、案經臺北市政府警察局移送臺灣臺北地方法院檢察署檢察官
    偵查起訴。
    理  由
壹、被告癸○○、壬○○、辰○○、子○○有罪部分：
  一上開犯罪事實，業據被告癸○○、壬○○、辰○○、子○○
    於本院審理時坦承不諱，且互核相符，亦與證人即被害人甲○○、丑○○、乙○○於警詢、檢察官訊問及本院審理時證
    述之情節相符，並有日月光社區第六屆管理委員會通訊錄、
    日月光社區車輛進場憑證、臺北縣政府警察局汐止分局社后
    派出所工作紀錄簿、通訊監察譯文在卷可考，堪認被告癸○○、壬○○、辰○○、子○○等人之自白與事實相符。本件
    被告癸○○、壬○○、辰○○、子○○上開妨害自由犯行，
    足堪認定，事證明確，應予依法論科。
  二被告癸○○、壬○○、辰○○、子○○行為後，刑法業於94
    年2月2日修正公布，並自95年7月1日起施行。按行為後法律
    有變更者，適用行為時之法律，但行為後之法律有利於行為
    人者，適用最有利於行為人之法律，現行刑法第2條第1項定
    有明文。此條係規範行為後法律變更所生新舊法律比較適用
    之準據法，是刑法第2條第1項本身雖經修正，但無比較新舊
    法適用之問題，應一律適用裁判時之現行刑法第2條第1項之
    規定，為「從舊從輕」之比較；而關於罰金刑，在刑法修正
    前，刑法分則編各罪所定罰金刑之貨幣單位原為銀元，其最
    高罰金數額，從各該法條規定，而最低罰金數額，則依修正
    前刑法第33條第5款之規定為1元以上（貨幣單位為銀元），
    且若定有罰金刑之論罪法條係於72年6 月25日前所制定，而
    該法條日後均未修正者，得依罰金罰鍰提高標準條例第1 條
    前段規定，就其原定數額提高為2 倍至10倍，其後修正者則
    不提高倍數，並依現行法規所定貨幣單位折算新臺幣條例第
    2 條規定，以銀元1元折算為新臺幣3元；於刑法修正後，因
    刑法第33條第5 款修正為：「罰金：新臺幣一千元以上，以
    百元計算之。」使得刑法之罰金貨幣單位已由銀元改為新台
    幣，則刑法分則編各罪所定罰金刑之貨幣單位，自應配合修
    正為新臺幣，又為使刑法分則編各罪所定罰金之最高數額與
    刑法修正前趨於一致，乃增訂刑法施行法第1條之1：「中華
    民國九十四年一月七日刑法修正施行後，刑法分則編所定罰
    金之貨幣單位為新臺幣。九十四年一月七日刑法修正時，刑
    法分則編未修正之條文定有罰金者，自九十四年一月七日刑
    法修正施行後，就其所定數額提高為三十倍。但七十二年六
    月二十六日至九十四年一月七日新增或修正之條文，就其所
    定數額提高為三倍。」從而，刑法分則編各罪所定罰金刑之
    最高數額，於刑法修正前、後並無不同，惟修正後刑法第33
    條第5 款所定罰金刑最低數額，較之修正前提高，自以修正
    前刑法第33條第5 款規定有利於被告癸○○、壬○○、辰○○、子○○。至於刑法第28條共同正犯之規定，於修正施行
    前之規定為：「二人以上共同實施犯罪之行為者，皆為正犯
    。」修正施行後之規定則為：「二人以上共同實行犯罪之行
    為者，皆為正犯。」揆諸本條之修正理由係為釐清陰謀共同
    正犯、預備共同正犯是否合乎本條規定之正犯要件，亦即在
    剔除完全未參與犯罪相關行為之「實行」的陰謀共同正犯及
    預備共同正犯，並無礙於現行實務處罰共謀共同正犯之立場
    。查本案被告癸○○、壬○○、辰○○、子○○與姓名年籍
    不詳之成年男子數人（無證據顯示成員中有兒童或少年，應
    從有利於被告之認定，認為均係成年人），就本件妨害自由
    犯行有犯意聯絡及行為分擔，無論依修正前、後之刑法，均
    為共同正犯，因處罰輕重相同，自無比較適用之問題；又想
    像競合部分，修正後刑法第55條但書固增訂：「但不得科以
    較輕罪名所定最輕本刑以下之刑。」惟此係法理之明文化，
    非屬法律之變更，自無新舊法比較適用之問題；再者，刑法
    第47條關於累犯加重刑度之規定亦有修正，限於行為人之再
    犯係出於故意者，始有累犯加重規定之適用，惟本案被告子
    ○○係於有期徒刑執行完畢後5年以內故意再犯本案，是不
    論依修正前或修正後之刑法，均應論以累犯，因處罰輕重相
    同，亦無比較適用之問題凡此，均附此敘明。
  三按刑法第304條第1項以強暴、脅迫使人行無義務之事或妨害
    人行使權利之強制罪，其所謂脅迫，與刑法第305 條以加害
    生命、身體、自由、名譽、財產之事，恐嚇他人致生危害於
    安全之恐嚇危害安全罪之所謂恐嚇，均係以使人心生畏怖為
    目的，其行為本質並無不同，從而行為人以使被害人行無義
    務之事或妨害被害人行使權利為目的，而以加害被害人之生
    命、身體、自由、名譽、財產之事，恐嚇被害人，致生危害
    於安全者，該恐嚇行為應包含在脅迫行為之觀念之內，如已
    該當刑法第304條第1項之要件時，只能論以該條之強制罪，
    不能再論以刑法第305條之恐嚇罪。又按刑法第302條第1 項
    之妨害自由罪與同法第304條第1項之強制罪，均以強暴或脅
    迫為手段，其罪質本屬相同，至其所保護之法益，固均為被
    害人之自由，惟前者重在保護個人之行動自由；後者重在保
    護個人之意思自由，刑法第302 條之妨害自由罪，係妨害他
    人自由之概括的規定，故行為人具有一定目的，以非法方法
    剝奪人之行動自由者，除法律別有處罰較重之規定（例如略
    誘、擄人勒贖等罪），應適用各該規定處罰外，如以使人行
    無義務之事，或妨害人行使權利為目的，而其強暴、脅迫復
    已達於剝奪人之行動自由之程度，即祇成立本罪，不應再依
    同法第304 條論處。又行為人於妨害自由行為繼續中，如對
    被害人出言恫嚇，乃屬包含於妨害被害人行動自由之同一意
    念中，縱其所為，合於刑法第305 條恐嚇危害安全之情形，
    仍應視為剝奪行動自由之部分行為（最高法院89年度台上字
    第6193號、90年度台上字第5409號、5441號判決要旨亦同此
    見解），故行為人在妨害自由行為繼續中，如對被害人以強
    暴、脅迫使人行無義務之事或妨害人行使權利，此強制部分
    行為自屬包含於妨害行動自由之同一意念之中，縱其所為，
    合於刑法第304 條強制罪之情形，仍應視為剝奪行動自由之
    部分行為，應逕依第302條第1項論罪，並無適用第304條第1
    項規定之餘地。本件被告癸○○、壬○○、辰○○、子○○
    為迫使被害人甲○○等人說出毆打江必義之人，而將甲○○
    等人帶回社區大廳看守逼問，剝奪甲○○等人之行動自由，
    期間並有命甲○○等人交出行動電話、恐嚇、毆打甲○○等
    人以迫使說出毆打江必義之人等以強暴、脅迫方式使人行無
    義務之事、恐嚇等犯行，而此雖合於第305 條之恐嚇危害安
    全罪、第304條之強制罪，依上說明，仍應逕依第302 條第1
    項論罪。故核被告癸○○、壬○○、辰○○、子○○所為，
    均係犯刑法第302條第1項之剝奪行動自由罪。被告癸○○、
    壬○○、辰○○、子○○與姓名年籍不詳之成年男子數人，
    就本件妨害自由犯行有犯意聯絡及行為分擔，為共同正犯。
    被告癸○○、壬○○、辰○○、子○○本於妨害自由之犯意
    ，而同一時地剝奪甲○○等3 人之行動自由，為想像競合犯
    ，應依刑法第55條前段規定論以刑法第302條第1項以非法方
    法剝奪人之行動自由一罪。又被害人甲○○、丑○○於過程
    中固有經強押至自用小客車內並經載行環繞社區之情事，惟
    刑法第302 條之妨害自由罪，係行為之繼續而非狀態之繼續
    ，即自剝奪被害人之行動自由起至經釋放，回復其行動自由
    為止，均在犯罪行為繼續進行之中，無復成立數個犯罪行為
    之餘地，亦附此敘明。
  四被告子○○有如犯罪事實欄所記載經執行有期徒刑完畢之犯
    罪前案紀錄，此有臺灣高等法院被告前案紀錄表在卷可按，
    其於受徒刑之執行完畢後，5 年以內故意再犯本案有期徒刑
    以上之罪，為累犯，應依刑法第47條第1 項之規定，加重其
    刑。爰審酌被告癸○○前有詐欺、被告辰○○有麻藥、被告
    子○○有盜匪、竊盜、重利妨害自由、毒品等之犯罪前案紀
    錄，此有各該被告之台灣高等法院被告全國前案紀錄表在卷
    可稽，素行不佳；且本案被害人甲○○等人與江必義間之糾
    紛既已初步達成和解，事件順利落幕應可預期，實無節外生
    枝之必要，詎被告癸○○、壬○○、辰○○、子○○等人竟
    以被害人甲○○等人在其「地盤」上打人為由，號召眾人仗
    勢欺人，在眾目睽睽之下，強行打人、擄人、恐嚇他人，行
    徑囂張，犯罪情節甚重，惡性重大；於事發後，不僅未亟思
    取得被害人甲○○等人之諒解，竟於案發後數日，被告辰○○、子○○等人猶在商討至甲○○服務之公司「抓人」，此
    有監聽譯文在卷可參，藐視國法之情可見一斑；又被告癸○○、壬○○、辰○○、子○○等人於本院審理時均否認犯行
    ，於本案調查證據皆已完竣後方坦承犯行，犯後態度不佳，
    惟念及渠等既願坦承犯行，可見仍有坦然面對法律制裁之意
    ，以及本案緣起於被告癸○○號召眾人至日月光社區堵人，
    為本案之始作俑者，被告辰○○則在現場主控全局，犯罪情
    節較重，被告子○○參與情節較輕，被告壬○○更次之等一
    切情狀，分別量處如主文第1項至第3項所示之刑，以資警惕
    。又被告癸○○、壬○○、辰○○、子○○前開犯行，犯罪
    時間係在96年4 月24日以前，渠等雖均經本院諭知宣告刑逾
    1年6月，惟渠等經本院認定之罪名為刑法第302條第1項之罪
    ，不在中華民國九十六年罪犯減刑條例第3條第1項各款所列
    舉之罪名之列，固然被告癸○○、壬○○、辰○○、子○○
    上開犯行中，亦有刑法第305條恐嚇之犯行（恐嚇罪在中華
    民國九十六年罪犯減刑條例第3條第1項各款所列舉之罪名之
    列），惟如前所述，本案既不再論以第305 條恐嚇罪名，與
    被告所犯刑法第302條第1項之罪並無裁判上一罪關係，依法
    被告癸○○、壬○○、辰○○、子○○上開宣告刑，均應減
    其刑期二分之一，即被告癸○○、辰○○部分均減為有期徒
    刑1年，被告子○○部分減為有期徒刑11月，被告壬○○減
    為有期徒刑10月。扣案之被告癸○○所有行動電話2支、被
    告辰○○所有行動電話1支、被告壬○○行動電話3支，無證
    據證明係供被告癸○○、辰○○、壬○○犯本案所用之物，
    且行動電話本屬聯絡之工具，縱然以上開電話聯絡號召人馬
    ，亦與被告癸○○、辰○○、壬○○、子○○本件犯行無直
    接關係，自不予宣告沒收；至其餘所扣案之身分證、支票、
    本票、現金保管切結書、退票理由單等物，均與本件被告癸○○、辰○○、壬○○、子○○所犯上開犯行無涉，自不得
    宣告沒收，併此敘明。
貳、被告癸○○、壬○○、辰○○、子○○不另為無罪諭知及被
    告巳○○、未○○、丙○○無罪部分：
  一公訴意旨另以：被告癸○○、辰○○共同基於概括之犯意，
    於91年3月間，在臺北市中山區○○○路488 巷2弄5號1樓發
    起組織，成立「天道盟青峰會」之幫派組織，以龍形圖像為
    其精神標誌，被告癸○○並自任為會長，被告辰○○為副會
    長，並在該址開設「廣毅國際股份有限公司」（下稱廣毅公
    司）從事專以暴力脅迫之方式替人逼討債務，復於93年9 月
    間，將堂口遷移至臺北縣汐止市○○街25號1 樓，並在該址
    開設「驛展開發股份有限公司」（下稱驛展公司）以避警查
    緝，吸收被告壬○○、巳○○、未○○、丙○○、子○○與
    同案少年辛○○等人入會，受不特定人委託逼討債務，而為
    下列犯行：(一)被告癸○○指示被告辰○○夥同被告未○○、
    壬○○共同出於恐嚇之犯意聯絡，於93年8 月11日17時30分
    許，至臺北市中山區○○○路○ 段16號8樓之2「精品旅行社
    」，向負責人庚○○逼討新台幣（下同）30萬元之債務，並
    由被告辰○○表明係受周賢樹之委託討債，如不還錢，即欲
    索討上開旅行社經營權，經被害人庚○○表示並無積欠如此
    高額之債款，且業經清償大半，被告辰○○等人不能再索償
    債款30萬元及經營權，被告辰○○等人不予理會，仍恐嚇稱
    ：不還錢，就交出經營權等語，使被害人庚○○心生畏懼，
    致生損害於被害人庚○○之安全，而於同日晚間，在上址，
    透過庚○○真實、年籍姓名不詳之友人出面交付現金10萬元
    與被告辰○○等人；(二)1.被告癸○○指示被告辰○○帶領手
    下成員7、8人，共同出於恐嚇之犯意聯絡，持高新銀行「亞
    太消防技術顧問有限公司」戶名丁○○之支票9 張，面額計
    約600萬元，於93年9月14日，到高雄市○○區○○路20號被
    害人丁○○之住處，留言要被害人丁○○與其聯絡，由大樓
    管理員轉知。嗣於翌日以0000000000號行動電話致電被害人
    丁○○恐嚇稱：欠債之事由他處理，要林女出面還錢，並叫
    一些兄弟到林女住處樓下顧等語，使被害人丁○○心生畏懼
    ，致生損害於被害人丁○○之安全，故透過真實年籍、姓名
    不詳、綽號「三哥」之友人，將支票5張，面額共計180萬元
    ，以及即期支票2 張，面額共計60萬元，並交付處理費（俗
    稱走路工）15萬元予辰○○，辰○○始同意離去。2.因被害
    人A2（真實姓名年籍詳卷）應丁○○之要求，於92年年底將
    支票4張，面額共計300萬元借給丁○○，因屆期不獲兌現，
    故被告癸○○指示被告辰○○夥同真實姓名、年籍均不詳之
    成年男子3、4人，共同出於恐嚇之犯意聯絡，持被害人A2借
    給丁○○之支票4張，於93年9月底，到高雄縣鳳山市○○街
    142 號被害人A2住處留言找A2，由大樓管理員轉知。嗣於翌
    日被告辰○○致電被害人A2恐嚇稱：叫你朋友出面處理，限
    一個禮拜還錢，不然天天到家裡站崗等語，使被害人A2心生
    畏懼，致生損害於被害人之安全，被害人A2唯恐被告辰○○
    等人傷害其家人，迅即籌錢交付丁○○一併透過「三哥」返
    還；(三)被告辰○○得悉與其不相干之人士楊明豐與卯○○發
    生互毆，竟夥同被告子○○、丙○○及少年辛○○，出於恐
    嚇之犯意聯絡，於93年9 月22日21時許，前往臺北縣中和市
    ○○路33號即卯○○之父寅○○經營之「興泰當鋪」，以棍
    棒砸毀該店電視、錄影器材、玻璃、收銀機等設備，嗣後再
    致電被害人寅○○，要求被害人寅○○出面賠償並解決卯○○與人互毆之事，使卯○○及寅○○心生畏懼，致生損害於
    彼二人之安全；(四)被告癸○○、辰○○共同出於恐嚇犯意之
    聯絡，以「驛展財務公司」之名義，處理委託人陳有仁之財
    務糾紛，並於93年11月12日起至20日止，被告辰○○以0000
    000000、癸○○以0000000000號行動電話撥打給被害人午○○，恐嚇稱：若不出面處理，要讓午○○之公司無法再經營
    下去，後面還會常常叫小弟去公司走走問候等語；復於93年
    12 月8日15時許，被告辰○○帶領小弟「海帶」乙名，至臺
    北市○○路○段415號6樓之7被害人午○○經營之「大闆工程
    設計有限公司」（下稱大闆公司），拉扯公司玻璃門強行進
    入公司，聲稱係陳有仁委託他們來討債，要求支付200 萬元
    工程款，復於同年月10日15時許，被告辰○○持槍帶領「海
    帶」及另名真實年籍姓名不詳之成年男子，再來公司，向開
    門之被害人午○○恐嚇稱：「叫你們老闆一定要出面處理陳
    有仁的債務，差了200 多萬，不然下次來就不是幾個人來而
    已，（該男子就提高聲音，語氣很不爽）說不定會把你們老
    闆從6 樓丟下去」等語，以上均使被害人午○○心生畏懼，
    致生損害於安全，並因此不敢繼續經營而將公司搬遷。因認
    被告癸○○、辰○○均涉犯組織犯罪制條例第3條第1項前段
    發起、主持、操縱、指揮組織犯罪罪嫌。被告壬○○、巳○○、未○○、丙○○、子○○均涉犯同法第3條第1項後段參
    與組織犯罪罪嫌，以及被告癸○○、辰○○、壬○○、未○○、子○○、丙○○均涉犯刑法第305 條恐嚇危害安全罪嫌
    等語。
  二按犯罪事實應依證據認定之，無證據不得認定犯罪事實；不
    能證明被告犯罪者，應諭知無罪之判決，刑事訴訟法第154
    條第2項、第301 條第1項分別定有明文。又按事實之認定，
    應憑證據，如未能發現相當證據，或證據不足以證明，自不
    能以推測或擬制之方法，以為裁判基礎；且認定犯罪事實所
    憑之證據，雖不以直接證據為限，間接證據亦包括在內；然
    而無論直接或間接證據，其為訴訟上之證明，須於通常一般
    之人均不致有所懷疑，而得確信其為真實之程度者，始得據
    為有罪之認定，倘其證明尚未達到此一程度，而有合理之懷
    疑存在時，即無從為有罪之認定，最高法院分別著有40年台
    上字第86號、76年台上字第4986號判例意旨可稽。再按告訴
    人之告訴，係以使被告受刑事訴追為目的，是其陳述是否與
    事實相符，仍應調查其他證據以資審認。最高法院52年臺上
    字第1300號判例意旨亦可資參照。
  三(一)就被害人庚○○遭恐嚇一案：
      1.公訴人認被告癸○○、辰○○、壬○○、未○○涉有恐
        嚇罪嫌，無非以被害人庚○○之指訴、被告辰○○、未
        ○○之供述，為其所憑之論據。訊據被告癸○○、壬○○均否認犯行，被告癸○○辯稱：這件事情我不知道，
        我並沒有指示辰○○前去精品旅行社討債，是辰○○自
        己去承接他人的委託去討債的等語；被告壬○○辯稱：
        我沒參與，我不知道是何人向洪老闆討債等語。被告癸○○、壬○○之辯護人亦辯護稱：本案並無任何證據證
        明被告癸○○有指示被告辰○○、未○○前往精品旅行
        社之行為。被告辰○○於審理時亦證明並未告知癸○○
        ，被告壬○○亦未前往；且亦未分配任何利潤予癸○○
        。而當時負責人庚○○於偵查時之供述及審理時之供述
        ，亦未指稱當時前去收取債務之人有任何恐嚇之行為，
        而庚○○更陳述欠債本應還款，因此辰○○或未○○更
        無不法所有之意圖。至於庚○○於偵查中所反問檢察官
        之「你想他們態度會好嗎？」，僅係當事人主觀之認知
        ，更何況向債務人催收金錢以較為嚴肅兇悍之語調聲音
        說話，以達其催收債務之目的，亦無違一般社會價值之
        判斷；因此既然庚○○陳稱並無任何恐嚇之行為，自不
        應論以該罪。而被告壬○○部分，被告壬○○未分得任
        何金錢，因此並無任何證據證明被告壬○○有參與此部
        份行為或有任何犯意聯絡等語。另被告辰○○、未○○
        固坦承有前往精品旅行社向庚○○討債，惟均堅決否認
        有何恐嚇犯行，被告辰○○辯稱：我承認有這件事情，
        但是我沒有對他恐嚇，那時候我們拿資料去說是30萬元
        的債務，後來就以10萬元達成協議，我們只有拿10萬元
        ，之前拿洋酒來抵帳，他說洋酒市價約20萬元，我們就
        說只還10萬元就好，我沒有恐嚇他，當時他要以信用卡
        預借現金，我有算利息給他聽，他根本沒有必要去花那
        些利息錢等語；被告未○○辯稱：我否認有接受癸○○
        的指示跟辰○○以及壬○○在93年8月11日到精品旅行
        社向庚○○討債並向其恐嚇一事。我對我有去精品旅行
        社的事情我承認，但是沒有癸○○也沒有壬○○，這是
        我弟弟他老闆請我們幫忙去做債務協調，去的人只有我
        跟辰○○，我弟弟的老闆我只知道姓周而已，我弟弟是
        蘇其宏，也沒有討債恐嚇的事情，是他欠我弟弟的老闆
        30萬元，因為周大哥有委任書還有旅行社的讓渡書，因
        為當初他有答應他，如果沒有錢還，就要把經營權讓給
        他，讓渡書有寫明這點，他說有給我弟弟的老闆抵押掉
        20幾萬，還剩下10萬元，當天他拿10萬元給我們，我們
        就走了，我們當時沒有恐嚇他等語。被告辰○○之辯護
        人亦辯護稱：被告辰○○並未出言恐嚇庚○○等語。
      2.經查：被害人庚○○於93年間因積欠案外人周賢樹30萬
        元債務，經周賢樹於93年6月1日委託被告未○○胞弟蘇
        其宏全權處理（委託處理金額為90萬元），嗣蘇其宏再
        委託其兄即被告未○○，被告未○○再夥同被告辰○○
        於93年8月11日前往臺北市中山區○○○路○段16號8樓
        之2「精品旅行社」，向該旅行社負責人即被害人庚○○索討30萬元債務，其後由被害人庚○○於93年8月13
        日（起訴書誤載為93年8月11日晚間）給付10萬元現金
        結清債務等情，各據證人庚○○於本院審理時證述及被
        告辰○○、未○○供述在卷，並有通訊監察譯文及證人
        庚○○所提委託書（周賢樹出具）、收據在卷可稽（證
        人庚○○於本院審理時固證稱確有2人前往討債，但無
        法指證在庭之被告辰○○、未○○為該日前往「精品旅
        行社」討債之人等語，惟被告辰○○、未○○於該日前
        往「精品旅行社」向庚○○討債之事實，為被告辰○○
        、未○○所供認，應認當係時隔久遠，且證人庚○○於
        本案發生前並不認識被告辰○○、未○○，對於僅有數
        次謀面之被告辰○○、未○○印象自然不深，致證人庚○○記憶模糊所致，自難據此遽謂被告辰○○、未○○
        並未於上開時、地向被害人庚○○討債，從而檢察官因
        證人庚○○於本院審理時所證與其在警詢、偵查中指證
        討債之人為辰○○、未○○不符而請求勘驗庚○○於警
        詢及偵查中之錄音帶一節，自無必要）。至檢察官指控
        被告辰○○、未○○於向被害人庚○○討債過程中，經
        被害人庚○○表示並無積欠如此高額之債款，且業經清
        償大半，被告辰○○等人不能再索償債款30萬元及經營
        權，被告辰○○等人不予理會，仍恐嚇稱：不還錢，就
        交出經營權等語，使被害人庚○○心生畏懼，致生損害
        於被害人庚○○之安全一節，查證人庚○○於本院審理
        時結證：我簽給周賢樹的資料裡面有說如果我不還錢，
        就交出經營權，但我積欠周賢樹的30萬元，當時已經還
        他約20萬元，是用酒來抵債，當時到我公司討債的人確
        實也有跟我說如果不還錢，就交出經營權這樣的話等語
        ，可知被告辰○○縱然於討債當時有向被害人庚○○口
        出上開話語（被告辰○○於本院審理時固否認於討債時
        有向庚○○說出上開話語，惟此部分與其在檢察官訊問
        時坦承：我並有說不還錢就交出經營權，是他們原先的
        文件上就有這樣寫等語不符《見被告辰○○94年7月1日
        檢察官訊問筆錄》，是被告於本院審理時所述，顯係卸
        責之詞，不足採信），惟核其性質，當屬被告辰○○向
        被害人庚○○提醒或重申庚○○與周賢樹之約定內容，
        難謂有何惡害之通知，至被害人庚○○縱有向被告辰○○、未○○等人解釋其與周賢樹間之債務已部分清償，
        惟被告辰○○、未○○等人受債權人之託，僅能依憑債
        權人指示而為，債務人縱然有債務消滅、不存在等抗辯
        ，亦非應由受託討債者予以判斷或論定，充其量僅能向
        債權人加以查證是否屬實，若債權人仍堅持債權尚存，
        受託討債者也僅能依債權人指示催收（受託討債者應合
        法催收，自不待言）；更何況，縱然被害人庚○○已部
        分清償債務之事屬實，仍屬未完全依債之本旨履行債務
        ，依約周賢樹仍得要求被害人庚○○交出旅行社之經營
        權，在被告辰○○、未○○等人別無其他惡害通知加以
        恐嚇之情況下，自難據此而以恐嚇罪名相繩。就被告癸○○部分，證人辰○○固於本院審理時證稱：我於警詢
        時確實有供稱向庚○○催討債務之事有告訴癸○○等語
        ，惟被告辰○○上舉既不構成恐嚇罪名，被告癸○○自
        無就上開罪名與被告辰○○有何犯意聯絡及行為分擔之
        可言；另就被告壬○○部分，證人辰○○、未○○於本
        院審理時均證稱壬○○並未隨同前往「精品旅行社」討
        債，證人庚○○於本院審理時亦無法具體指證被告壬○○確實有於上開時、地隨同被告辰○○、未○○前來討
        債，且如上所述，縱令被告壬○○有隨同前往，被告辰
        ○○所為既不構成恐嚇罪名，被告壬○○亦無就上開罪
        名與被告辰○○有何犯意聯絡及行為分擔而論以恐嚇罪
        之餘地。
    (二)就被害人丁○○及A2遭恐嚇一案：
      1.公訴人認被告癸○○、辰○○涉有恐嚇罪嫌，無非以被
        害人丁○○、A2之指訴、被告癸○○、辰○○之供述及
        高新銀行小港分行支票暨退票理由單影本、監聽譯文等
        證據，為其所憑之論據。訊據被告癸○○否認犯行，辯
        稱：向丁○○討債這件事情我從頭到尾都不曉得，這個
        事情事實上是斐文中跟辰○○之間的委託事項，並不是
        委託我，所以我並沒有指揮辰○○前去處理辰○○恐嚇
        A2的事情，我也不曉得等語；被告癸○○之辯護人亦辯
        護稱：本案無證據證明被告癸○○指示辰○○帶領其他
        人出於恐嚇犯意恐嚇丁○○及A2，參照辰○○於94年10
        月11日審判時之陳述，該部份和癸○○沒有關係，即便
        依證人A2及丁○○於警訊筆錄中之陳述，亦完全和被告
        癸○○無涉，另公訴人雖以監聽錄音帶為證，然從該譯
        文中亦無法得證被告癸○○和辰○○有所謂共同謀意之
        犯意連絡等語。訊據被告辰○○固坦承有向被害人丁○○、A2討債，惟堅決否認有何恐嚇犯行，辯稱：我連丁○○本人都沒有看過，而且是丁○○本人打電話給我，
        她說她經濟狀況不好，她要求慢慢還，然後以協商的方
        式來處理，我說我們出去外面吃飯慢慢來處理，然後丁○○才委託「三哥」來跟我處理。我去高雄是自己一個
        人前往，其他人是另外債權人協同前往的，並沒有跟我
        同行，也有持高新銀行的支票。隔日我有以0000000000
        的行動電話打給丁○○，但是沒有恐嚇的事實，內容沒
        有恐嚇的言語。丁○○有透過綽號「三哥」之友人，將
        支票5張共計180萬元以及即期支票2張共計60萬，並交
        付處理費5萬元，而不是15萬元給我。A2的部分，我完
        全不曉得起訴書的這段是什麼意思，因為所謂A2借給丁○○支票的事情，事實上也是直接向丁○○要債，丁○○也是透過「三哥」來處理，並沒有直接恐嚇A2的事實
        ，也沒有到鳳山市的事實。我否認以電話恐嚇A2，付錢
        的事情都是透過「三哥」協調，沒有打這個電話給A2等
        語；被告辰○○之辯護人亦辯稱：被告辰○○於93年9
        月底向高雄丁○○討債過程並未與丁○○謀面，林女透
        過「三哥」以支票清償，「三哥」並支付5萬元（非起
        訴書所載15萬元）車馬費，亦無出言恐嚇等語。
      2.關於被害人A2於警詢時所為之陳述，為被告以外之人於
        審判外之言詞陳述，依刑事訴訟法第159條第1項之規定
        ，原則上不具證據能力，惟按被告以外之人於審判中所
        在不明而無法傳喚或傳喚不到者，其於檢察事務官、司
        法警察官或司法警察調查中所為之陳述，經證明具有可
        信之特別情況，且為證明犯罪事實之存否所必要者，得
        為證據，刑事訴訟法第159條之3第2款定有明文。所謂
        「具有可信之特別情況」，係指陳述時之外部客觀情況
        值得信用保障者，足以令人相信該陳述是虛偽的危險性
        不高而言，至陳述人陳述時之「外部情況」是否具有可
        信性，必須綜合陳述人之觀察、記憶、表達是否正確及
        有無偽證之各種因素而予以判斷；而所謂「為證明犯罪
        事實之存否所必要」者，即指使用證據之必要性，係指
        因無法再從同陳述者取得證言，而有利用原陳述之必要
        性而言。本院審酌A2於本案中係被動地經警方通知前往
        警局製作筆錄，並非主動提出告訴而以告訴人身分接受
        調查，較無誇大甚至捏造事實之動機，且綜觀其供述內
        容，無非在交代其與丁○○間授受票據之經過及自稱「
        阿堯」之男子（即被告辰○○）討債之經過，且與丁○○所陳述授受票據之經過大致相符，足見A2於警詢時之
        陳述，其記憶、表達方面並無瑕疵，是A2於警詢時之陳
        述應具有可信之特別情況；又關於A2於警詢時所陳述之
        「阿堯」男子討債之經過，可與丁○○所證述之內容互
        相參核，對於查明被告癸○○、辰○○是否確有恐嚇犯
        行有其必要性，而A2經本院多次依址合法傳喚，均因遷
        址不明而遭退件，有送達回證（含信封袋）、戶籍資料
        在卷可參，而證人即A2之友人丁○○亦於本院審理時陳
        稱：A2已經搬家了，我不知道她搬到哪裡去，另外她的
        電話也改了，我也不知道她的電話等語，是A2於本院審
        理中顯然因所在不明而無法傳喚，揆諸前開規定，A2於
        警詢中之筆錄自可作為證據。再按當事人、代理人、辯
        護人或輔佐人聲請調查之證據，法院認為不必要者，得
        以裁定駁回之；不能調查者，應認為不必要。同法第16
        3條之2第1項、第2項第1款分別規定甚明。本件檢察官
        固聲請詰問證人A2，惟如前所述，證人A2顯然因所在不
        明而無法傳喚，已符合不能調查之情形，從而本院認為
        檢察官聲請傳喚A2到庭作證，已非必要，凡此均合先敘
        明。
      3.經查，證人丁○○於本院審理時證稱：（提示94年偵字
        第4956號卷1第90-92頁支票及退票理由單，這是否是你
        所簽發出來的？）是的；（這些支票為何會退票？）存
        款不足；（這些支票退票後你如何處理？）退票後都沒
        有處理；（之後是否有人持這些支票請你付款？）有；
        （是什麼人？）我不曉得，因為對方是用電話跟我聯絡
        ；（對方是如何自稱？）他用台語自稱「堯仔」；（堯
        仔有無留下電話要跟你聯絡？）有；（提示上開卷第86
        頁提示93年11月12日證人丁○○調查筆錄，堯仔留下的
        電話是否為0000000000？）我已經不記得他的電話；（
        你當時所說的電話號碼對不對？）對；（他怎麼拿你的
        支票跟你索款？）他是先打電話給我另一個女性朋友A2
        ，A2再轉達我要我跟對方聯絡；（你有無跟堯仔聯絡？
        ）有跟他聯絡過；（聯絡所談的內容為何？）堯仔說他
        有到我家來找過我，我跟他約時間要談處理的方式，我
        們有約時間，我有請朋友綽號「老三」過去談；（堯仔
        與你聯繫後，你是否有交付他任何款項？）有；（提示
        上開卷第87頁證人調查筆錄，你是交給堯仔多少錢的票
        ？）240萬元；（在堯仔與你聯繫後，你何時支付款項
        給堯仔？）沒有多久，大概一至二星期內；（你為何不
        自己出面交錢給堯仔，而要透過那位「老三」的人來交
        錢？）因為我不想跟他們有任何的接觸；（為何會不想
        跟他們有任何的接觸？）因為我會怕；（為何你會因為
        跟他們接觸而會害怕？）因為從A2口中有耳聞，說他們
        去他家很兇；（堯仔有無跟你說如果你不給錢，要對你
        做什麼？）他沒有說如果我不給錢，他會對我說什麼；
        （提示上開卷第86頁證人調查筆錄，在警察局問你時，
        你有說有接到堯仔的電話，並說亞太公司的債務現在由
        他處理，叫你要出面還錢，並叫一些兄弟到你住處樓下
        站崗要抓你，你有無這樣說？）有；（你所述是否屬實
        ？）實在；（堯仔跟你要錢的那段期間，是否你住處樓
        下確實有人站崗？）我不清楚；（你在與堯仔通電話的
        過程，堯仔有無曾經對你表示如果你不會偷搬走，他就
        會叫樓下那些人離開，不讓你困擾，不用顧了？）有；
        （所以當時你樓下有一些人待在那裡是不是？）我不知
        道；（為何堯仔會這麼說？）這是他在電話中跟我這樣
        說，確實有沒有人我不知道；（提示上開卷第86頁調查
        筆錄，你在警詢時稱阿堯跟A2討債，並向A2家人恐嚇說
        叫你朋友出面處理，限一星期內還錢，不然天天到家裡
        站崗，你有無這樣說？）有；（你所述是否屬實？）實
        在；（你上、下班有看到住處附近有可疑的人嗎？）沒
        有注意；（你在警察局說堯仔的電話，這個電話是如何
        得來？）他留給我住的大樓管理員；（你方才稱阿堯有
        跟你說亞太欠債的事情，現在由他在處理，叫你要出面
        還錢，並叫一些兄弟到你住處樓下站崗要抓你，當時阿
        堯是說你要還錢，否則要叫人到你住處樓下站崗要抓你
        ，還是他已經派人在你住處樓下站崗要抓你？）當時阿
        堯是說他已經派人到我住處樓下站崗要抓我；（在阿堯
        說了這句話之後，你會注意你家附近有無可疑的人嗎？
        ）會；（為何你方才說你沒有注意你家附近有無可疑的
        人？）因為我是從地下室出來，沒有辦法注意到附近有
        無可疑的人；（你自始至終有無跟阿堯見過面？）沒有
        ；（提示94年偵字第4956號卷2第54頁證人偵訊筆錄，
        你稱阿堯雖然事先沒有跟我說他有派人在我家樓下監視
        ，但我知道有這回事，我忘記是何人告訴我的，你說這
        句話是何意？）因為我跟阿堯通電話時候，他是說如果
        我不會搬家的話，我會叫那些兄弟離開，之後都不是我
        跟他通電話，都是從「老三」那邊轉述的；（在你跟阿
        堯通話過程中，阿堯到底有無跟你說要你出面還錢，而
        且他已經叫一些兄弟到你住處樓下站崗要抓你？）我記
        不太清楚；（你在跟阿堯通話過程中，他跟你說如果你
        不會搬家的話，他會叫那些兄弟離開，要你出面還錢，
        而且他已經叫一些兄弟到你住處樓下站崗要抓你，是這
        二句話都有說還是只有說其中一句？）我只記得阿堯是
        跟我說如果我不會搬家的話，他會叫那些兄弟離開；（
        阿堯跟你說如果我不會搬家的話，他會叫那些兄弟離開
        這句話，是委託老三出面處理之前還是之後？）我跟阿
        堯只通過一次電話，而且是我委託老三出面處理之前的
        事情等語，由證人丁○○上開證詞可知，就被告辰○○
        究竟有無向被害人丁○○恫稱要還錢，否則要叫人到你
        住處樓下站崗要抓你等語一節，於警詢、檢察官訊問及
        本院審理時所證並非一致，其指訴已有瑕疵，而依被告
        辰○○與被害人丁○○於93年9月15日16時40分許之通
        話內容觀之：「A（按：指被告辰○○）：明天7點半等
        你電話。B（按：指被害人丁○○）好，因為你們裡面
        有一少年很兇，我們好害怕。A：反正這條事情都是我
        在處理，我在發落的，妳就打手機給我。B：打這支嗎
        ？A：對。明天7點半妳不要像『管ㄟ』那樣放我鴿子，
        我會很生氣。A：不會。B：妳晚上會不會偷偷搬走。B
        ：不會，家具那麼大怎麼搬走。A：妳確定不會搬走，
        妳樓下那些人我就叫他們離開。B：跑得了和尚跑不了
        廟。A：好，我相信妳，妳樓下那些人我就叫他們離開
        ，不讓妳困擾。B：好，很困擾也很害怕」（見監聽譯
        文B107），核與上開證人丁○○於本院審理時所證述：
        我只記得阿堯是跟我說如果我不會搬家的話，他會叫那
        些兄弟離開等語相符，是本件並無證據證明檢察官所指
        被告辰○○有向被害人丁○○致電恫稱欠債之事由伊處
        理，林女要出面還錢，並叫一些兄弟要林女樓下顧等語
        之情，又被告辰○○縱然有叫人到被害人丁○○家樓下
        看顧，惟此究竟屬於單純監視丁○○行動之行為（依前
        開監聽譯文中被告辰○○向丁○○稱「妳確定不會搬走
        ，妳樓下那些人我就叫他們離開」，以及證人丁○○並
        未目睹其住處樓下有人站崗等情觀之，似以此種情形較
        為可能），抑或具有恐嚇性質之站崗堵人之行為，依檢
        察官所舉證據，並未臻明確，是自難據此即逕謂應以恐
        嚇罪名相繩。
      4.至就被告辰○○涉嫌於93年9月底，偕姓名年籍不詳之
        成年男子3、4人至A2住處討債，並向A2致電恫稱：叫妳
        朋友出面處理，限一個禮拜還錢，不然天天到家裡站崗
        等語，而涉有一節，經查，A2於警詢時證稱：是一個自
        稱「阿堯」的男子到我家大樓下向管理員說要找我，但
        我不在家未遇上，所以我將我的行動電話交給管理員，
        請自稱「阿堯」的男子與我聯絡，經通話後才知道他是
        來向我要債的，並留下電話要我還錢前保持聯絡；他是
        於93年9月底左右帶3、4個不詳男子到我的住處，持我
        借A1的4張支票限一個星期內處理完，因為這些錢不是
        我欠的，而且他們看來也來者不善，我怕家人受傷害，
        所以趕緊聯絡A1出面與「阿堯」處理好債務，別讓我連
        累家人，以後如何處理我就不知道了等語，並未指證被
        告辰○○有致電向其恫稱上開話語，且證人丁○○於本
        院審理時證稱：你在警詢時稱聽說阿堯跟A2討債，並向
        A2家人恐嚇說叫你朋友出面處理，限一星期內還錢，不
        然天天到家裡站崗，你有無這樣說？）有；（你所述是
        否屬實？）實在等語，是證人丁○○僅是聽聞自他人上
        開被告黃堯向所涉犯之恐嚇事實，並未親身見聞，屬於
        典型之傳聞證據，此外別無其他補強證據足以證明被告
        辰○○確有上開犯行，自難據上開證人丁○○之證述即
        認被告辰○○涉有恐嚇之犯行。
      5.綜上所述，本件既無證據證明被告辰○○確有恐嚇被害
        人丁○○、A2之事實，自無被告癸○○基於犯意聯絡而
        指示被告辰○○為恐嚇犯行之可言。
    (三)就被害人寅○○及卯○○遭恐嚇一案：
      1.公訴人認被告辰○○、子○○、丙○○涉有恐嚇罪嫌，
        無非以被害人寅○○、卯○○之指訴、證人辛○○之證
        述、被告辰○○、丙○○之供述及監聽譯文等證據，為
        其所憑之論據。訊據被告辰○○否認犯行，辯稱：我根
        本不認識被害人，被害人那時候我們在警察局的時候，
        警察有請他來指認我們，但是被害人不認識我，我否認
        夥同子○○、丙○○、辛○○共同出於恐嚇犯意，在93
        年9月22日21時前往中和寅○○所經營的興泰當鋪，因
        為我並不在場，我沒有到興泰當鋪去，也沒有用棍棒砸
        毀興泰當鋪電視等設備，事後也沒有打電話給寅○○，
        要求寅○○出面賠償並解決卯○○與人互毆之事等語。
        被告辰○○之辯護人亦辯護稱：93年9月22日「興泰當
        鋪」砸店，被告辰○○雖知情，但並未參與，僅係受「
        阿欽」之託，載丙○○、辛○○前往，在當鋪附近，其
        2人下車後被告辰○○即離去等語。訊據被告子○○、
        丙○○亦均否認犯行，被告子○○辯稱：我沒有去，而
        且什麼事情我也不知道等語；被告丙○○辯稱：我有到
        中、永和那邊，我沒有看到所謂的當鋪，寅○○這個人
        我不認識，我當天沒有以棍棒砸毀興泰當鋪設備，並要
        求寅○○賠償卯○○與人互毆一事等語。
      2.經查：
        (1)被害人寅○○原開設於臺北縣中和市○○路333號之
          「興泰當鋪」於93年9月22日21時許，遭人持棍棒（
          未扣案）砸毀店內之玻璃門、電視機、錄影機、影印
          機、點鈔機、電腦、冷氣等物品（毀損部分未據告訴
          ）之情，業據證人即當時擔任該當鋪職員目睹砸店情
          形之己○○以及事後趕赴現場之店東寅○○於本院審
          理時證述明確，而證人即處理本案之員警戊○○於本
          院審理時亦證述：（提示94年偵字第4956號第68-74
          頁被告丙○○的筆錄，當時是否是由你所詢問？）是
          的；（關於被告丙○○說有到中和景平路當舖去砸店
          ，當時你們是怎麼查獲這個案件？）第一我們通訊監
          察發現，第二我們是根據丙○○、辛○○有帶同我們
          警方到現場查證；（是否記得現場確切的地點？）當
          天因為是晚上24時左右，詳細時間忘記了，辛○○、
          丙○○帶我們到中和景平路373號的誠信當舖，他們
          指稱就是來這家砸店，因為晚上沒有辦法馬上聯絡當
          舖的老闆，事後有通知誠信當舖的老闆來查證，老闆
          說他們店沒有被砸，警方有請他以當舖公會方式幫我
          們詢問附近有無當舖有被砸店，經誠信當舖的老闆幫
          我們聯絡到興泰當舖的老闆，興泰當舖老闆卯○○、
          寅○○兩父子在我們警方筆錄有供稱是在93年9月22
          日有被砸店，我們做完筆錄才移送到法院；（所以在
          丙○○、辛○○在警詢筆錄中記載他們有去砸誠信當
          舖，是根據他們的指稱嗎？）是的；（你方才提到有
          查獲他們去砸店的時間是在何時？）94年3月17日等
          語，是被告丙○○與案外人辛○○固然於警方查證時
          ，帶同警方前往渠等所供稱在93年9月22日21時許砸
          店之臺北縣中和市○○路373號誠信當舖，惟嗣經警
          方查證並非實情，被告丙○○與案外人辛○○於94年
          3月間將警方導往誠信當舖查證，容係因該2人對該地
          不熟悉且時隔已久有以致之；再參酌卷附被告辰○○
          、子○○、丙○○間監聽譯文（內容詳後述），渠等
          3人討論砸店之事確係在93年9月22日，可認被害人游
          清印之興泰當鋪確實是在93年9月22日遭到砸店。
        (2)依卷附監聽譯文，其內容略以（按：以下代號A均指
          被告辰○○，使用0000000000號行動電話門號）：「
          B（按：指被告丙○○，使用0000000000號行動門號
          ）：是堯哥嗎？A：你是銘成那邊的嗎？B：對。A：
          你人找好了嗎？B：好了，說七點四十要到忠孝、復
          興那裡。A：靠近安東街這邊，你叫幾個人過來。B：
          5個。A：4個就好了，不然車子坐不下。B：好」（93
          年9月22日19時1分1秒）；「B（按：此為持用000000
          0000號行動電話門號之姓名年籍不詳之人）：大仔，
          銘成哥叫我問你說他的小朋友有沒有打電話給你？A
          ：有」（93年9月22日19時18分39秒）；「A：董仔。
          B（按：指癸○○，持用0000000000號行動電話門號
          ）：剛怎麼沒接。A：我站在「狗董」旁邊，我東西
          放在車上。B：在處理什麼事情？A：我不知道。B：
          你呢，你在處理什麼事情你不知道？A：我不知道。B
          ：剛剛是「狗董」那邊要人嗎？A：對啊，待會要砸
          了」（93年9月22日20時29分6秒）；「A：董仔，辦
          好了。B（按：指癸○○，持用0000000000號行動電
          話門號）：事情辦好了。A：對啊。B：那你們在哪？
          A：快到木柵。B：怎麼弄到木柵去？A：我先載他們
          回去啊。B：木柵那有誰，木柵剛誰出來？A：沒有，
          我們不是去木柵辦事情，我們去中和。B：那你載誰
          回去？A：載銘成他的那些少年的回去啊。B：銘成他
          的少年有出去就對了。A：對啊。B：木柵哪裡？A：
          要載到銘成他家後面那裡」（93年9月22日21時49分3
          秒）；「A：很爽。B（按：指案外人賴美華）：幹嘛
          ？A：我剛去砸店」等語，核與證人辛○○於本院審
          理時所證：（93年9月22日晚間9時許，你是否有到臺
          北縣中和市○○路333號興泰當舖去砸店？）是的；
          （你跟誰一起去砸店？）我朋友丙○○；（提示94年
          7月8日證人辛○○偵訊筆錄，偵訊時你有向檢察官表
          示丙○○接了一通電話後，說有事情要去砸店，要你
          要不要去，你說好，而且你還說你知道一定是不好的
          事？）因為事情經過2、3年，現在不太記得，應以當
          時說法為準；（當時丙○○跟你說要去興泰當舖後，
          你是如何過去興泰當舖？）坐計程車；（你除了坐計
          程車到興泰當舖外，有無搭乘辰○○所開的車子到興
          泰當舖？）我有搭車，但是我不知道那個人是不是他
          ；（提示上開筆錄第106頁第1、2行，當時你向檢察
          官稱有人發給你們球棒及高爾夫球桿，你被分到木製
          球棒，用這些工具砸店，當時的說法是否屬實？）屬
          實；（請你說明你跟王鈞緯、丙○○及其他人到興泰
          當舖時，如何開始砸店以及如何分配砸店的工作以及
          砸完店後如何離開？）沒有分配，我看到1個戴安全
          帽的人過去砸店，我也跟著過去砸；（為何到興泰當
          舖後，戴安全帽那個人開始砸店，你就要跟著砸店？
          ）因為丙○○跟我說，他們開始砸時候，就跟著砸；
          （丙○○何時跟你說？）那時在車上，好像是我們坐
          車去臺北市會合時，在車上丙○○跟我說的；（開車
          的人是否有一起下車去砸店？）記不清楚，好像沒有
          ；（當天你們去砸店之前，你人在哪裡？）在1個社
          區聊天；（與何人聊天？）丙○○、王鈞緯還有住在
          社區附近的人；（那個社區是否是木柵安康社區？）
          是的；（你認識子○○嗎？）認識；（你當天在木柵
          安康社區有無看到子○○？）沒有；（據丙○○表示
          他當天在木柵安康社區有遇到子○○，而且還留壹支
          堯哥電話0000000000，要丙○○過去幫忙，有無此事
          ？）當時我可能去買東西，所以沒有看到這件事情；
          （從安康社區出發到會合地點，那時出發的人有幾個
          人？）丙○○有去，王鈞緯好像有，沒有其他人；（
          你們3人是坐同一台車嗎？）是的；你們第一個會合
          地點是否就是忠孝東路、復興南路口也就是SOGO附近
          ？）記不清楚，記得是在臺北市百貨公司附近；（提
          示辛○○94年3月18日警詢筆錄，你在警察局說當時
          是丙○○打電話給你，要你跟他出去，你跟丙○○碰
          面後，就上了辰○○所開的車子，車子就一路開到中
          和市，你有沒有說過這樣的話？）我有說過；（上開
          你於警詢筆錄所供稱是否屬實？）我們是先到我方才
          所說的臺北市的百貨公司會合，後來有上一部車子，
          但是我不知道車子是何人開的）；（提示辛○○94
          年7月8日偵訊筆錄，你有提到辰○○把車子停在離現
          場不超過50公尺，也就是現場後面的巷子裡面，你還
          說你們上車之後，他就有告訴你們等一下要去砸店，
          要你們跟著戴安全帽的人做，辰○○並沒有下車砸店
          ，你有無這樣說？）好像有這樣說；（是否屬實？）
          是的等語，以及證人即被告丙○○於本院審理時之證
          述：（警詢中你稱子○○留堯哥的電話叫你過去幫忙
          ，第一次偵查時你稱剛開始是子○○叫我過去，第二
          次說是銘成叫你過去幫阿堯？）我是有這樣講沒錯，
          跟子○○有關係，是他叫我過去，之前講的沒錯，但
          子○○當天沒有去中、永和；（是子○○叫你去幫堯
          哥，你如何幫忙？）是，我跟辛○○先坐上一台計程
          車到臺北市跟一個叫阿堯的會合；（那台車只有你跟
          辛○○而已嗎？）還有一個辛○○的朋友，我們從臺
          北市去中、永和；（你們車子是否停在當舖附近？）
          我不知道，我們沒下車；（既然沒下車，你說有看到
          有人在發球棒？）有；（拿到球棒以後做什麼事？）
          我沒下車，辛○○有下車，別人拿球棒去做什麼我不
          知道；（警詢中你稱一個載全罩式安全帽的男子帶著
          一群人到景平路的一家當舖，並喊砸店，一群人就開
          始砸，全體就跟著砸，是否如此？）對；（當時你人
          在哪裡？）我在車上有看到；（一群人砸店時，黃堯
          相在哪裡？）在車上；（提示辛○○94年7月8日偵訊
          筆錄，辛○○在偵查中稱93年9月22日跟你在他家門
          口聊天，你接到一通電話就跟他說要去砸店，問他要
          不要去，他說好，就跟另一個朋友3人一起去，並說
          他問你要做什麼都被罵等‧‧是否如此？）他講的是
          對的；（你於檢察官筆錄講子○○要你去幫阿堯，此
          話對不對？）對；（你所指的阿堯是否就是辰○○？
          ）對；（你有無跟辰○○同車？）有；（砸店當天，
          辰○○到底做了什麼？）他在車上等語相符，被告黃
          堯相於94年10月11日本院審理時亦自承有於93年9月
          22日晚上搭載辛○○、被告丙○○到臺北縣中和市一
          家當鋪附近等語，是被告辰○○、丙○○、子○○與
          案外人辛○○共同於93年9月22日晚間砸毀興泰當鋪
          店內設備之事實，至為灼然。被告辰○○、丙○○、
          子○○執前開辯詞否認上情，顯不足採信，證人高義
          凱於本院審理時堅不指認被告辰○○即係開車搭載高
          義凱等人前往臺北縣中和市興泰當鋪之人，以及證人
          即被告丙○○於本院審理時就被告辰○○是否開車搭
          載辛○○等人前往臺北縣中和市興泰當鋪、目的是否
          要砸店等情，所證反覆不一或予以否認，顯均係迴護
          之詞，亦不足採信。
        (3)按刑法第305 條之恐嚇罪，所稱以加害生命、身體、
          自由、名譽、財產之事，恐嚇他人者，係指以使人生
          畏怖心為目的，而通知將加惡害之旨於被害人而言；
          而所謂致生危害於安全，係指受惡害之通知者，因其
          恐嚇，生安全上之危險與實害而言（最高法院52年度
          臺上字第751 號、26年度渝非字第15號判例意旨參照
          ）。是該條之恐嚇罪，係行為人以加害生命、身體、
          自由、名譽、財產之事恐嚇他人為要件，且須有惡害
          通知，始足當之。所謂惡害通知，係指明確而具體加
          害上述各種法益之意思表示，客觀上一般人皆認足以
          構成威脅，致接受意思表示者之生活狀態陷於危險不
          安之境。倘非具體明確，即難認係惡害通知。經查，
          檢察官於起訴書所指被告辰○○、子○○、丙○○等
          人砸店後，「嗣後再致電寅○○，要求寅○○出面賠
          償並解決卯○○與人互毆之事」一節，並未舉出證據
          證明被告辰○○、子○○及丙○○等人有致電寅○○
          之行為，且證人寅○○於檢察官訊問時證稱：（你兒
          子被打，與被砸店之事，有無關係？）不知道，但我
          們與他人無恩怨，只有我兒子卯○○被打這件事；（
          對方說什麼？）對方有破皮，我兒子內傷，在砸店前
          ，對方一直打來要找我兒子，我兒子沒出面，意思要
          我兒子他自己去道歉，我兒子躲在家，不敢去新店開
          的當鋪，也沒營業，所以對方才來砸我的店，砸之後
          也一直打電話來，要我兒子出面來談，我後來帶他去
          向對方道歉。關於砸店這件事，對方也不承認等語；
          於本院審理時亦證述：（你知不知道興泰當舖是如何
          被砸？）確實情形我也不清楚，因為我與這些人不認
          識也沒有結怨；（就你現在所知興泰當舖為何當時被
          砸？）我不知道為什麼；（興泰當舖被砸是否跟你兒
          子卯○○與人發生衝突有關？）也許；（所謂也許是
          否可以說明清楚？）因為這些人我也不認識，而且從
          來也沒有跟人家結怨，所以店被砸了我也不清楚原因
          ；（你店被砸後，有無人跟你聯繫，關於店被砸的原
          因及解決之道？）沒有；（你們跟楊明豐有無親戚關
          係？）他是我外甥的堂兄弟，就是我兒子打架的對象
          等語，可見被告辰○○、子○○及丙○○等人砸店之
          行為是否確與卯○○、楊明豐間之糾紛有關（證人游
          錦添於本院審理時固證稱：《是否知道為何興泰當舖
          會被砸？》我跟楊明豐發生打架；《為何你會認為你
          與楊明豐打架而導致興泰當舖被砸？》店被砸後，我
          與楊明豐堂兄、我父親、叔叔及姑姑一起去找楊明豐
          談和解，和解過程中，楊明豐他們就有談到砸店的事
          情；《楊明豐當時怎麼提到砸店這件事情？》楊明豐
          說是他哥哥找人去砸等語，惟其所證顯與證人寅○○
          前開所證有所出入，是否屬實，尚非無疑），仍有疑
          義，被告辰○○、子○○及丙○○等人砸店之目的既
          然不明，其砸店行為是否係在就某特定目的而向被害
          人寅○○、卯○○為惡害通知，即非明確，自難遽以
          恐嚇罪名相繩，是被告辰○○、子○○及丙○○就此
          部分所為，應屬單純之毀損行為（未據告訴），尚無
          另論以刑法第305 條恐嚇罪之餘地。
    (四)就被害人午○○遭恐嚇一案：
      1.公訴人認被告癸○○、辰○○涉有恐嚇罪嫌，無非以被
        害人午○○之指訴、證人賴沅寬之證述、被告癸○○、
        辰○○之供述及監聽譯文等證據，為其所憑之論據。訊
        據被告癸○○否認犯行，辯稱：這件事情，我都沒有與
        陳有仁碰過面，是朋友沈志鴻去接的，他本來要找我幫
        他處理，其實債務的東西我也不碰，後來他就說要找辰
        ○○，當天他就請辰○○來我公司拿，後面他們如何去
        接洽我沒有介入。我只是知道有這件事情，並沒有指示
        辰○○去處理，後續的事情都是辰○○跟沈志鴻的事情
        ，與我無關等語，被告癸○○之辯護人亦辯稱：被害人
        午○○固陳述確有接到0000000000號行動電話，且自稱
        姓張，為青峰會會長之人，然亦自稱該段期間接到的電
        話有十幾通，因此究竟在自稱姓張之男子的該通電話中
        ，有何種恐嚇之言詞，被害人並未具體敘明，至被告癸○○雖自白，其有請被告辰○○了解債務，但亦非憑此
        既能認定癸○○有恐嚇之行為。又在通話雙方均不知被
        監聽之狀況下，其談論事情最為接近真實，依監聽譯文
        B231全文記載，癸○○亦坦承確有叫辰○○去，但亦敘
        述：「人又沒遇到，也沒確定有承認這條錢，那有很能
        跟他講多重的話，不可能的東西」；由此段譯文可知，
        被告癸○○雖有叫被告辰○○去了解債務，但在當時並
        未要恐嚇被害人，更無說要將人從6樓丟下去等恐嚇之
        詞。實則，被害人午○○被恐嚇顯係之前另有他人受託
        討債所為之行為，且其亦坦誠索討債務電話就接了10數
        通，因此前後對照被告之供述、被害人之供述及被告被
        監聽之譯文，顯不能確認午○○被恐嚇之行為確為癸○○或辰○○所為，更何況被害人午○○並未供述癸○○
        有直接恐嚇之行為等語。又訊據被告辰○○固坦承有前
        往大闆公司討債，惟堅決否認有何恐嚇犯行，辯稱：我
        有跟「海帶」過去，但是我沒有碰到他們老闆，我有留
        名片，請他來找我，但是我沒有跟他們通過電話；我從
        未主動打電話給午○○，接午○○的電話也從未以言語
        恐嚇，至於癸○○是否有打電話給午○○，我不知情。
        我有到午○○所經營的大闆公司現場沒有錯，且我跟「
        海帶」只去過一次而已，詳細日期我忘記了，但是沒有
        拉扯公司玻璃強行進入，我們有要求支付工程款，且我
        從未見過午○○，也沒有出言恐嚇午○○等情事等語，
        被告辰○○之辯護人亦辯護稱：被告辰○○從未打過電
        話給午○○，當日前往討債，係遇到賴沅寬而交付名片
        告知工程款之事，並未出言恐嚇，亦從未遇到午○○本
        人等語。
      2.被告癸○○之選任辯護人固以證人即被害人午○○於94
        年5月6日在檢察官面前之具結證述筆錄，為審判外之陳
        述，而爭執其證據能力。惟按被告以外之人在檢察官面
        前之供述筆錄，為刑事訴訟法第159條之1第2項規定之
        傳聞例外，有證據能力，若法院於審判時給予被告反對
        詰問之機會，被告之反對詰問權可獲得適當之保障，即
        無侵害被告反對詰問權而有違憲之虞。本件證人午○○
        在檢察官面前之證述筆錄，業經依法定程序具結，依法
        原則上已有證據能力，且該偵訊程序亦經錄音以確保其
        訊問程序之合法性，辯護人以上開筆錄屬被告以外之人
        在審判外之陳述為由而主張無證據能力，並未能指出上
        開筆錄有何顯有不可信之情況以供本院調查審認，其空
        言指摘無證據能力云云，自不足採信。再按當事人、代
        理人、辯護人或輔佐人聲請調查之證據，法院認為不必
        要者，得以裁定駁回之；不能調查者或待證事實已臻明
        瞭無再調查之必要者，應認為不必要。同法第163條之2
        第1項、第2項第1款、第3款分別規定甚明。本件檢察官
        固聲請詰問證人午○○，惟證人午○○屢經本院依法按
        址傳喚（均因未獲會晤本人，亦無受領文書之同居人或
        受僱人，而為寄存送達），均未到庭等情，有個人基本
        資料查詢結果列印本、送達證書附卷可稽，已符合不能
        調查之情形；又證人午○○於檢察官訊問時所證述之內
        容，核與其在警詢時所述一致，並與證人賴沅寬於檢察
        官訊問時所證大致相符，是證人午○○所欲待證之事項
        尚稱明確，已無調查之必要，從而本院認為檢察官聲請
        傳喚午○○到庭作證，已非必要，合先敘明。
      3.證人午○○於檢察官訊問時證稱：我只能確定是93年11
        月12日到20日這段期間，常接到0000000000自稱姓黃、
        及0000000000自稱青峰會會長，姓張的電話，說他們手
        上有陳有仁給的工程估價單，還欠陳有仁200多萬工程
        款，我說沒欠，已付清，還有憑據，但對方仍一直打來
        ，還說如果不處理陳有仁的債務，要讓公司無法經營下
        去，還會叫小弟去公司走走問候。我聽了很害怕。結果
        在93年12月8日下午3、4點，編號7之男子（按：即被告
        辰○○）帶一小弟，要進入辦公室，故強拉我公司玻璃
        門（因磁性未消，故無法開啟），我坐在辦公室內，請
        賴沅寬開門，談話內容要問賴。賴轉達對方一定要我出
        面處理陳有仁之事。於93年12月10日編號7 男子再來，
        拿陳有仁的委託書給我看，我說趙先生不在，可否影印
        委託書，他不同意，他說不管我們找新竹的風飛沙或警
        察，都沒用，他們一定要收到，最好叫負責人快出面，
        不然下次再來遇到的話，要從公司6 樓把負責人丟下去
        ，我說會轉達，他們就走了，他們說這些話時在公司門
        口，未進入公司內等語，而證人即大闆公司經理賴沅寬
        於檢察官訊問時亦陳證：當時有2 名男子先來，後面還
        跟著2 名，均為成年男子，我去開門，在辦公室門口會
        客區，與對方談話，對方要求見趙，付陳有仁工程款，
        我說趙不在，並說明我們不需付該項工程款，我們已付
        過了。他們說陳有仁要的款項不只這些，剩下的也要我
        們支付。我說這合約書上沒有我們簽字，工程內容我們
        也未同意，對方就說他們還會再來，就離開等語，上述
        證人之證述可知，不論就被害人午○○於93年11月12日
        到20日這段期間，常接到0000000000自稱姓黃、及0000
        000000自稱青峰會會長姓張的電話而受到恐嚇，或於93
        年12月10日被告辰○○帶人前來大闆公司討債而受到恐
        嚇部分，除證人即被害人午○○之片面指訴外，並無其
        他證據加以補強證明（證人賴沅寬並未證述被告辰○○
        前來公司時有何恐嚇之犯行，監聽譯文亦未見有何足以
        證明被告癸○○、辰○○恐嚇犯行之對話內容），自難
        單憑被害人午○○之指證，即遽認被告癸○○、辰○○
        涉有檢察官所指之恐嚇犯行。
    (五)就被告等7 人涉犯組織犯罪防制條例一案：
      1.公訴人認被告癸○○、辰○○涉犯組織犯罪防制條例第
        3條第1項前段發起、主持、操縱或指揮犯罪組織，被告
        壬○○、巳○○、子○○、未○○、丙○○等人涉犯同
        條項後段參與犯罪組織之罪嫌，無非以被告癸○○、辰
        ○○、巳○○、未○○、丙○○之供述、被告癸○○於
        警局所繪之天道盟青峰會標誌圖、被告未○○名片等證
        據，為其所憑之論據。訊據被告等7 人均堅決否認犯行
        ，被告癸○○辯稱：廣毅公司是我父親張義明在89年開
        設的，我只是我父親的特助，當時經營是合法的債務處
        理，沒有從事暴力討債的行為，這家公司在當時經營差
        不多6 個月，驛展公司是我在93年成立的，沒有將堂口
        遷至明峰路吸收壬○○等人入會一事，驛展公司主要營
        業項目是作遊覽車、中古車買賣，還有銀行的貸款協助
        ，主要營業項目是這樣，事實上並沒有成立天道盟青峰
        會的組織等語。被告癸○○之辯護人亦辯稱：被告癸○○於警訊筆錄中陳述，其記載之內容和被告癸○○於警
        訊錄音帶中之陳述，顯然並非一致，此情業經鈞院於96
        年3月9日勘驗錄音帶在卷，尤且是針對所謂「青峰會」
        是否成立之重要事實，被告癸○○之供述是「實際上是
        沒有成立」，但警訊筆錄卻完全未記載此段陳述，因此
        警訊筆錄中該段內容中自不得做為證據。再者，所謂「
        犯罪組織」應從客觀上存在之組織上去判定是否符合構
        成要件，而非任何人發起成立一個組織，自命為會長、
        副會長即成犯罪組織，本案「青峰會」究竟是否成立，
        亦或僅係被告等人自我主張成立之組織，但其實質上並
        非合於組織犯罪防制條例所規範之「組織」，公訴人就
        此部份並未舉出確實之證據證明該青峰會之內部管理結
        構何在？青峰會內之分工合作之關係何在？而且所謂之
        內部成員，除所謂會長、副會長之外，還有何人有參與
        組織之認識，其成員之歸屬性、指揮性、或從屬性何在
        ？換言之，即便公訴人指稱被告巳○○、蘇棋翔、丙○○知悉青峰會，知道癸○○為會長，辰○○為副會長，
        尚不足證青峰會即係合於組織犯罪條例中之犯罪組織。
        而且依卷內事證，顯無證據證明被告等人確有舉行相關
        儀式，公布幫規、戒條，設置內部管結構，因此並無從
        確定其有歸屬性、指揮性或從屬性，自不應論以該罪。
        公訴人指稱被告於91年3 月成立青峰會，並開設廣毅公
        司云云，然查廣毅公司於89年即已成立，其負責人為癸○○之父。雖其自承其在廣毅公司時有做帳款催收及酒
        店圍事之工作，惟公訴人所舉之各項恐嚇、妨害自由之
        犯罪事實均發生在廣毅公司91年10月結束經營之後；又
        公訴人所稱將所謂堂口由臺北移至汐止，並再開立驛展
        公司乙節，完全未舉證有所謂堂口遷移之行為，亦未有
        任何被告或證人有此陳述，而在汐止開設驛展公司，純
        係被告癸○○個人和其股東之行為，其餘被告等均未曾
        和驛展公司有任何有任何關連，甚且根本未曾去過，因
        此公訴人指訴青峰會的堂口由臺北市○○○路之廣毅公
        司遷移汐止驛展公司云云，顯然並無任何關連性。且被
        告癸○○經營驛展公司，接受汽車貸款公司協尋車輛等
        業務亦無任何不法性可言，殊與組織犯罪無涉等語。被
        告壬○○辯稱：我沒有參加組織等語，被告壬○○之辯
        護人亦辯護稱：被告壬○○並未自白，亦未有其他證據
        證明有參與組織之運作等語。被告辰○○辯稱：我在偵
        查中陳述有天道盟青峰會的事實，既然前後不一致，這
        樣子應該以最後一次檢察官偵訊時所為的陳述，否認有
        事實上成立該組織的事實為真，因為事實上是沒有這個
        組織的存在，從同案被告癸○○所自己繪製的所謂的會
        旗還有卷內的組織表，事實上都沒有這些存在等語；被
        告巳○○辯稱：我否認有參與組織一事，因為我在警察
        局所陳述的，雖然有說知道辰○○跟癸○○有所謂的天
        道盟青峰會的組織，但是我後來在檢察官偵訊時，已經
        說明清楚，當時是在司法警察告以辰○○已經承認了，
        說有這個組織，所以我才順著警察的話說知道有這個事
        情，事實上我並不知道有這個組織等語；被告辰○○、
        巳○○之辯護人亦辯稱：被告辰○○否認與被告癸○○
        成立「天道盟青峰會」，並不知癸○○所繪「會旗」為
        何物，亦未吸收會員；廣毅公司是癸○○父親開設的合
        法討債公司，驛展是癸○○開設的，也是合法公司，並
        不是「天道盟青峰會」的組織等語。另被告子○○、未
        ○○、丙○○均辯稱：我沒有參與青峰會等語。
      2.被告癸○○、壬○○固否認被告辰○○於94年3 月18日
        在檢察官面前及同日在法官面前訊問筆錄之證據能力；
        被告辰○○、巳○○亦否認被告癸○○於94年3 月18日
        在檢察官及同日在法官面前訊問筆錄之證據能力，惟按
        被告以外之人（包括共犯或共同被告），於審判外法官
        面前之供述筆錄，為刑事訴訟法第159 條之1第1項規定
        之傳聞例外，有證據能力；於審判外在檢察官面前之供
        述筆錄，亦為刑事訴訟法第159 條之1第2項規定之傳聞
        例外，除顯有不可信之情況外，原則上有證據能力。上
        開情形，若法院於審判時給予被告反對詰問之機會，被
        告之反對詰問權可獲得適當之保障，即無侵害被告反對
        詰問權，而有違憲之虞。本件被告癸○○、辰○○在法
        官面前之供述筆錄，依法已有證據能力；被告癸○○、
        辰○○於檢察官面前之供述筆錄，各該偵訊程序均經錄
        音以確保其訊問程序之合法性，上開被告以檢察官面前
        筆錄屬被告以外之人在審判外之陳述為由而主張無證據
        能力者，均未能指出上開筆錄有何顯有不可信之情況以
        供本院調查審認，其空言指摘無證據能力云云，自不足
        採信。又被告癸○○、辰○○於法官、檢察官面前筆錄
        ，均以被告身分接受訊問，並非證人，自無法官、檢察
        官應命具結之問題，是以前開筆錄未經法官、檢察官命
        具結而主張無證據能力者，亦屬無據。
      3.按組織犯罪防制條例第2 條規定：「本條例所稱犯罪組
        織，係指三人以上，有內部管理結構，以犯罪為宗旨或
        以其成員從事犯罪活動，具有集團性、常習性及脅迫性
        或暴力性之組織」而言。是故組織犯罪防制條例所稱之
        犯罪組織，自集團性而言，除人數應要有3 人以上之外
        ，尚需有內部之管理結構，即主持人與組織成員間有層
        級之分，且組織本身不因主持人、管理人或成員之更換
        ，而有所異同；自常習性而言，該組織具有存續性，並
        非單為某一特定犯罪成立之共犯或犯罪組合；自脅迫性
        、暴力性而言，係指該組織以不正當手段從事某種類或
        不特定種類之犯罪為目的，始足當之。又犯罪組織之成
        員所以可罰，甚至可以宣告強制工作，乃係因以組織型
        態從事犯罪，內部結構階層化，並有嚴密之控制關係，
        所造成之危害、對社會之衝擊及對民主制度之威脅，遠
        甚於一般之非組織犯罪所致，司法院大法官會議釋字第
        528號解釋意旨可供參照。經查，被告癸○○於94年3月
        18日檢察官訊問時供稱：（有無組織天道盟青峰會？）
        有。我是會長，當初我認的大哥莊學忠，希望我們組織
        一個會，我們有請員工，最多時有9 個，要做廣毅公司
        ，做討債的。辰○○是副會長及員工，我是公司董事長
        ，辰○○是總經理，在庭巳○○、壬○○、未○○均不
        是員工等語；於同日檢察官聲請羈押法官訊問時供稱：
        我承認我是青峰會的會長，青峰會我是發起人，因為我
        大哥說他要假釋還有10幾年，叫我發起青峰會，我大哥
        要去找天道盟盟主，要跟盟主講要成立堂口，當初我們
        有規劃組織的架構，但是後來我大哥沒有去見盟主開堂
        ，盟主就對這件事不諒解，說小孩子亂作主意，自己亂
        成立公司，所以對外我們就不太用公司的名義，同年10
        月底就把公司結束掉了，因為我父親後來去世，我就想
        回歸正常生活。當初青峰會成立的時候最多的時候也不
        超過9個人，辰○○是副會長等語；被告辰○○於94年3
        月18日檢察官訊問時供稱：（有無組織天道盟青峰會？
        ）有。我是副會長，當初是癸○○認的一位兄長，希望
        我們組織一個會，我們有請員工5、6個，要做廣毅公司
        公司，做討債的。未○○算半個員工，他是在公司結束
        後，我開檳榔攤，才受我雇用。我弟巳○○沒去過，癸○○之弟壬○○會去泡茶，不算員工等語；於同日檢察
        官聲請羈押法官訊問時供稱：確實有青峰會，但是在91
        年10月底左右，我們公司就解散了，青峰會同時也解散
        了等語，依上開被告癸○○、辰○○之供述，至多僅能
        證明被告癸○○、辰○○曾成立「青峰會」，並分任會
        長、副會長，惟除此之外，並未有證據證明「青峰會」
        有何幫規（管理規章）、入幫儀式，亦未見有何內部之
        管理結構，且已發展成一常態性，具有獨立性質之犯罪
        組織，檢察官固舉被告癸○○於警詢時所繪製之「青峰
        會」標誌圖以證明被告等7 人違反組織犯罪防制條例之
        犯行，惟此至多僅能證明確有「青峰會」存在，並不能
        證明「青峰會」為一犯罪組織；又檢察官另舉被告未○○之名片作為證據，惟上開名片印製內容為「廣毅國際
        股份有限公司副理未○○」，至多僅能證明被告未○○
        為廣毅公司職員，無從證明被告未○○為「青峰會」會
        員，且即令被告未○○為「青峰會」會員，亦無法證明
        「青峰會」有內部之管理結構，且已發展成一常態性，
        具有獨立性質之犯罪組織。再者，檢察官以被告等7 人
        組織或參與「青峰會」後，即基於恐嚇之犯意聯絡而為
        多次恐嚇行為等語，惟檢察官所起訴被告等7 人涉犯之
        恐嚇犯行，除「日月光社區」一案外，其餘均經本院認
        為被告犯罪嫌疑不足，而「日月光社區」一案，屬突發
        性案件，並非暴力討債案件，縱然證人甲○○於本院審
        理時證稱：阿堯或壬○○有自稱是青峰會云云，惟此至
        多僅屬於被告辰○○或壬○○對外打著「青峰會」名號
        在外橫行，無法證明「青峰會」即為一犯罪組織。
  四綜上所述，本件檢察官所舉上開關於被告等7 人違反組織犯
    罪防制條例、恐嚇等犯行之證據，本院認均尚未達於通常一
    般之人均不致有所懷疑，而得確信其為真實之程度；此外復
    查無其他積極證據，足資證明被告等7 人有何公訴人所起訴
    之違反組織犯罪防制條例、恐嚇等犯行，既不能證明被告等
    7 人上開部分之犯罪，就被告癸○○、壬○○、辰○○、子
    ○○部分，本應由本院為無罪之諭知，惟因公訴人認此部分
    犯行與上開有罪部分（即日月光社區案件）有修正前刑法第
    55條牽連犯之裁判上一罪關係，爰不另為無罪之諭知。而被
    告巳○○、未○○、丙○○部分，既不能證明被告巳○○、
    未○○、丙○○被訴部分犯罪，核諸前揭說明，自應由本院
    為被告巳○○、未○○、丙○○均無罪之諭知。
、據上論斷，應依刑事訴訟法第299條第1項前段，第301條第
    1項，刑法第2條第1項前段、第28條、第302條第1項、第47
    條第1項，刑法施行法第1條之1，中華民國九十六年罪犯減
    刑條例第2條第1項第3款、第7條，判決如主文。
本案經檢察官賴秋萍到庭執行職務。
中    華    民    國    97    年    1     月    10    日
                  刑事第十三庭  審判長法  官  黃俊明
                                      法  官  郭顏毓
                                      法  官  李明益
以上正本證明與原本無異。
如不服本判決，應於判決送達後10日內向本院提出上訴狀（應抄
附繕本）。告訴人或被害人如對於本判決不服者，應具備理由請
求檢察官上訴，其上訴期間之計算係以檢察官收受判決正本之日
期為準。
                                      書記官  劉穗筠
中    華    民    國    97    年    1     月    10    日
中華民國刑法第302條
（剝奪他人行動自由罪）
私行拘禁或以其他非法方法，剝奪人之行動自由者，處 5 年以下
有期徒刑、拘役或 3 百元以下罰金。
因而致人於死者，處無期徒刑或 7 年以上有期徒刑，致重傷者，
處 3 年以上 10 年以下有期徒刑。
第 1 項之未遂犯罰之。


司法院資訊處製作；財團法人民間司法改革基金會備份。
